臺灣宜蘭地方法院刑事裁定
111年度聲字第337號
聲明異議人
即  受刑人  陳倉成


上列聲明異議人即受刑人因公共危險案件，對於臺灣宜蘭地方檢
察署檢察官之執行指揮（111年度執字第1169號）聲明異議，本
院裁定如下：
    主  文
臺灣宜蘭地方檢察署檢察官一一一年度執字第一一六九號執行案
件所為不准易科罰金之指揮撤銷，由檢察官另為妥適之處分。
    理  由
一、聲請意旨略以：聲明異議人即受刑人陳倉成（下稱異議人）
    因不能安全駕駛動力交通工具案件，前經本院以111年度交
    簡字第53號判決處有期徒刑4月，如易科罰金，以新臺幣100
    0元折算1日確定。嗣異議人接獲臺灣宜蘭地方檢察署（下稱
    宜蘭地檢）111年度執字第1169號執行命令，表示本件核認
    不宜易服社會勞動，亦不准易科罰金，然異議人先前之酒後
    駕車案件與本案均相隔3、5年之久，且需照顧家中母親及子
    女，請求准予易科罰金或易服社會勞動。爰依法聲明異議，
    請求撤銷檢察官之執行命令等語。
二、按受刑人或其法定代理人或配偶，以檢察官執行之指揮為不
    當者，得向諭知該裁判之法院聲明異議；法院應就疑義或異
    議之聲明裁定之，刑事訴訟法第484條、第486條分別定有明
    文。另按犯最重本刑為5年以下有期徒刑以下之刑之罪，而
    受6月以下有期徒刑或拘役之宣告者，得以新臺幣1000元、2
    000元或3000元折算1日，易科罰金。但易科罰金，難收矯正
    之效或難以維持法秩序者，不在此限，刑法第41條第1項亦
    有明文。是以，刑法第41條第1項有關宣告有期徒刑、拘役
    應否准許易科罰金執行之換刑處分，依刑事訴訟法第457條
    規定固由檢察官指揮之，屬於檢察官指揮執行時得自由裁量
    之事項。然刑法第41條第1項但書所謂之「難收矯正之效」
    、「難以維持法秩序」等，均屬不確定法律概念，此乃係立
    法者賦予執行檢察官得以依具體個案，考量犯罪特性、情節
    及受刑人個人之相關主、客觀條件，據以審酌受刑人如不接
    受有期徒刑或拘役之執行，是否難達科刑之目的、收矯正之
    成效或維持法秩序等，以作為其裁量是否准予易科罰金之憑
    據。則易科罰金之易刑處分，其應否准許，自應依刑事訴訟
    法第457條規定，由檢察官就是否准予受刑人易科罰金，有
    無「確因不執行所宣告之刑，難收矯正之效，或難以維持法
    秩序」等情況查明認定並妥為考量後，始為適法之執行指揮
    。另第41條第1項但書部分之適用，既為該條之例外規定，
    基於例外從嚴之法則，執行檢察官對於易科罰金准否之執行
    指揮，原則上均應依法按原刑事判決意旨予以准許，僅於例
    外認為符合上揭刑法第41條第1項但書之情形時，始得以具
    體事證作為個案考量之基準，並說明其依據之理由，例如受
    刑人的犯罪情節、犯後態度、前科紀錄、保護法益、判決時
    法官之認定及判斷等因素認定不執行宣告刑難以收預防、矯
    正之效果而不准易科罰金，用以確保公權力行使之透明、可
    受公評，並防止裁量之恣意。
三、經查：
  ㈠受刑人以檢察官執行之指揮為不當者，得向諭知該裁判之法
    院聲明異議，刑事訴訟法第484條定有明文。而此所稱「檢
    察官執行之指揮不當」，係指就刑之執行或其方法違背法令
    ，或雖非違法而因處置失當，致受刑人蒙受重大不利益者而
    言。而是否屬檢察官執行之指揮，得為聲明異議之標的，應
    從檢察官所為之實質內容觀察，不應侷限於已核發執行指揮
    書之情形。又同法第469條第1項「受罰金以外主刑之諭知，
    而未經羈押者，檢察官於執行時，應傳喚之；傳喚不到，應
    行拘提」之規定，固屬刑罰執行前之先行程序。惟檢察官就
    得易科罰金或得易服社會勞動之有期徒刑或拘役執行之案件
    ，若於傳喚受刑人之傳票上註明該受刑人不得易科罰金或不
    得易服社會勞動之旨，應認檢察官實質上已為否定該受刑人
    得受易刑處分利益之指揮命令，該部分之記載，自得為聲明
    異議之標的，不受檢察官尚未製作執行指揮書之影響。
  ㈡異議人因公共危險案件，經本院以111年度交簡字第153號判
    決（下稱本案）處有期徒刑4月，如易科罰金，以新臺幣100
    0元折算1日確定。而本案於檢察官通知受刑人到案執行時，
    於執行傳票上記載本案經檢察官審核不得易科罰金等情，業
    經本院調閱臺灣宜蘭地方檢察署111年度執字第1169號刑事
    執行卷宗確認無訛，並有臺灣高等法院被告前案紀錄表1份
    在卷可參。
  ㈢按為免各地方檢察署就酒駕再犯之發監標準寬嚴不一，衍生
    違反公平原則之疑慮，由臺灣高等檢察署研議統一酒駕再犯
    發監之標準如下：「被告5年內三犯刑法第185條之3第1項之
    罪者，原則上即不准予易科罰金，但有下列情形之一者，執
    行檢察官得斟酌個案情況考量是否准予易科罰金：1.被告係
    單純食用含有酒精之食物（如：薑母鴨、麻油雞、燒酒雞）
    ，而無飲酒之行為。2.吐氣酒精濃度低於0.55mg/l，且未發
    生交通事故或異常駕駛行為。3.本案犯罪時間距離前次違反
    刑法第185條之3第1項之罪之犯罪時間已逾3年。4.有事實足
    認被告已因本案開始接受酒癮戒癮治療。5.有其他事由足認
    易科罰金已可收矯正之效或維持法秩序者。」，且上開研議
    事項報請法務部准予備查後，即通函臺灣高等檢察署及各地
    方檢察署作為是否對於酒駕再犯案件准予易科罰金之標準。
    復參以刑法第41條之修法趨勢，堪認倘受刑人並非5年內3犯
    不能安全駕駛之罪，又未有其他具體事由，就易科罰金之審
    查實不應過於嚴苛。另上開研議結果雖非固定不變之準則，
    仍可依個案情形為適當之判斷，但若要為與研議結果不同之
    結論，自應盡到更加嚴謹之說理義務，始能謂無明顯裁量瑕
    疵，應屬當然。
  ㈣查本案異議人之犯罪時間為111年2月17日，其前二次酒後駕
    車之時間分別係90年9月1日、103年11月30日等節，有臺灣
    宜蘭地方檢察署90年度偵字第2712號聲請簡易判決處刑書、
    本院104年度交簡字第93號及本案判決書各1份附卷可查，已
    與臺灣高等檢察署研議結果所指「受刑人5年內3犯刑法第18
    5條之3第1項之罪者，原則上不准予易科罰金」之情形迥不
    相符，即依研議結果本案並非原則上不准予易科罰金之情形
    。況本案異議人吐氣所含酒精濃度為每公升0.31毫克，且未
    肇事即為警查獲乙節，亦經本案判決書闡述甚詳。是本案執
    行檢察官僅以受刑人3犯酒後駕車公共危險案即認有難以收
    矯正之效，或難以維持法秩序，實難認已斟酌受刑人各該案
    件具體狀況，失之過苛，且所持理由並未具體說明其未採取
    上開研議結果之理由，亦難謂已盡說理義務而無裁量權行使
    之瑕疵。從而，檢察官不准受刑人易科罰金之執行指揮處分
    ，既有上開可議之處，受刑人之聲明異議為有理由，自應由
    本院撤銷臺灣宜蘭地方檢察署檢察官111年執字第1169號否
    准易科罰金之執行指揮處分。　　
中　　華　　民　　國　　111 　年　　7 　　月　　12　　日
                  刑事第五庭  法  官  李蕙伶
以上正本證明與原本無異。　　　　　　　　　
如不服本裁定，應於送達後五日內向本院提出抗告狀(附繕本)。
                              書記官  陳靜宜
中　　華　　民　　國　　111 　年　　7 　　月　　12　　日